【裁判字號】    88,訴,411
【裁判日期】    890127
【裁判案由】    懲治盜匪條例
【裁判全文】
台灣苗栗地方法院刑事判決                          八十八年度訴字第四一一號
    公  訴  人  臺灣苗栗地方法院檢察署檢察官
    被      告  戊○○
    指定辯護人  本院公設辯護人  乙○○
右列被告因懲治盜匪條例案件，經檢察官提起公訴（八十八年度偵字第四九五八號）
，本院判決如左：
    主  文
戊○○意圖為自己不法所有，以強暴致使不能抗拒，而取他人之物，處有期徒刑柒年
。
盜匪所得之行動電話壹支，應發還被害人甲○○。
    事  實
一、戊○○因欠朋友錢，竟意圖為自己不法之所有，於民國八十八年九月二十三日晚
    上九時二十分許，在苗栗線頭份鎮○○○路二二０巷六號前，見女子甲○○獨自
    行走，認有機可趁，竟基於強盜之犯意，施強暴，以雙手自甲○○身後摀住其臉
    部防止其呼叫，隨即並強行將其壓倒在地，致甲○○無法抗拒，欲強取其身上財
    物。甲○○為戊○○以暴力制服過程中，趁機呼叫，並於慌亂中取出置於手提包
    內之行動電話一支，期以電話求援。惟隨即為戊○○強行取走，適有鄰人丁○○
    、丙○○、黃仁威、傅明章等在遠處聞呼叫聲前來幫忙，戊○○見狀始放棄逃離
    ，盜匪所得之行動電話則於逃離過程中掉落。然仍為丁○○等人捕獲後報警查辦
    。
二、案經甲○○訴由苗栗縣警察局頭份分局報請臺灣苗栗地方法院檢察署檢察官偵查
    起訴。
    理  由
一、訊據被告戊○○對右揭事實供承不諱，核與被害人甲○○指述及証人丁○○、丙○○、黃仁威、傅明章等証述之情節相符。足見被告之自白確與事實相符。惟公
    設辯護人為被告辯護稱：被害人當時既能大聲呼叫，又得趁隙取出行動電話欲求
    救，顯未到無法抗拒之程度。且被告並未搶得被害人之行動電話，即令認被告之
    行為係盜匪，亦不得論以既遂。再者，被告係酒後為該行為，經檢測其體內酒精
    成份達０．四七ＭＧ／Ｌ，其精神狀態若達耗弱程度，應有減輕其刑之適用云云
    。惟查：
    （一）按刑法上之強盜罪，其所謂強暴脅迫手段，祇須「抑壓被害人之抗拒」，
          「足以喪失其意思自由為已足」，縱令被害人實際並無抗拒行為，仍與強
          盜罪之成立，不生影響（最高法院七十八年度台上字第二三一號判決參照
          ）。查本件被告自承以雙手自甲○○身後摀住其臉部防止其呼叫，隨即並
          強行將其壓倒在地。當時除証人丁○○等四人在附近烤肉外並無他人，且
          丁○○等人距案發現場有尚三、四十公尺之遠，若非聽到聲音，看不到被
          害人，亦據証人丙○○在本院訊問時証述在卷（見本院八十九年三月十四
          日筆錄）。被害人甲○○於黑夜中突遭陌生男子摀住臉部防止其呼叫，隨
          即並遭被告壓倒在地，雖被害人於遭被告暴力制服過程中，有趁機呼叫或
          欲拿行動電話報警，惟此係人之常情，應不得據此即謂被害人當時並未陷
          於不能抗拒之程度。被告既已抑壓被害人之抗拒，並足以使被害人喪失意
          思自由，且被害人甲○○稱其當時無法抗拒，也沒有力量反抗（見偵卷第
          二十三頁、本院八十九年一月十三日筆錄）。足見被告當時之行為確已使
          甲○○陷於不能抗拒之程度。
    （二）被害人甲○○之行動電話確遭被告搶走，已據甲○○在警、偵訊及本院訊
          問時陳述在卷（見偵卷第十頁、第二十二頁反面、本院八十九年一月十三
          日筆錄）。且被告在檢察官偵訊時亦自承確有搶走甲○○的行動電話（見
          偵卷第二十三頁反面），足見被告之自白確與事實相符。至被告於搶得後
          因其他原因以致該行動電話遺失，與其犯罪之既遂不生影響。
    （三）又舊刑法第三十二條關於不得因酗酒而免除刑事責任之規定，已為現行刑
          法所不採，故如被告於尚未飲酒之先，即已具有犯罪之故意，其所以飲酒
          至醉，實欲憑藉酒力以增加其犯罪之勇氣者，固不問其犯罪時之精神狀態
          如何，均應依法處罰。假使被告於飲酒之初，並無犯罪之意圖，祇因偶然
          飲酒至醉，以致心神喪失，或精神耗弱而陷於犯罪，即難謂其心神喪失之
          行為仍應予以處罰，或雖係精神耗弱亦不得減輕其刑（最高法院二十八年
          上字第三八一六號判例參照）。查被告在警訊時已自承因欠朋友錢，準備
          以所搶得的錢還給朋友（見偵卷第四頁），其既已先有犯罪故意，縱令於
          行搶前喝酒致有精神耗弱情形，依上開說明，亦均應予處罰，而不得據以
          減輕其刑。
    （四）綜上所述，公設辯護人為被告之辯護無法為有利被告之認定。本件事証明
          確，被告犯行應堪認定。
二、核被告意圖為自己不法所有，施強暴，以雙手自甲○○身後摀住其臉部，防止其
    呼叫，隨即強行將其壓倒在地，致甲○○無法抗拒，強行取走其行動電話一支得
    手，所為係犯懲治盜匪條例第五條第一項第一款之盜匪罪。爰審酌被告之素行、
    本件犯罪之動機、目的、手段、對社會治安及被害人生命、身體、財產產生重大
    危害暨犯後坦承犯行，且已賠償被害人行動電話損失新台幣一萬元（有收據一份
    在卷可憑）之態度等一切情狀，乃從輕量處如主文所示之刑。被告盜匪所得之行
    動電話一支，於逃離時掉落不見，業據被告在警訊及本院訊問時時供承在卷（見
    偵卷第四頁、本院八十九年一月十三日筆錄），雖未扣案，但不能証明已滅失，
    故仍依懲治盜匪條例第七條第一項之規定為發還被害人之諭知。
據上論斷，應依刑事訴訟法第二百九十九條第一項前段、懲治盜匪條例第五條第一項
第一款、第七條第一項，判決如主文。
本案經檢察官蔡宗熙到庭執行職務。
中      華      民      國      八十九     年     四     月   二十五    日
                                臺灣苗栗地方法院刑事庭
                                    法  官  劉  興  浪
右正本證明與原本無異。
如不服本判決，應於判決送達後十日內向本院提出上訴狀（應附繕本），上訴於臺灣
高等法院台中分院。
                                    書記官  劉  秋  雯
中      華      民      國      八十九      年    四    月    二十五    日
參考法條
懲治盜匪條例第五條第一項：有左列行為之一者，處無期徒刑或七年以上有期徒刑：
                          一、意圖為自己或第三人不法所有，以強暴、脅迫、藥
                              劑、催眠術或他法致使不能抗拒而取他人之物或使
                              其交付者。


司法院資訊處製作；財團法人民間司法改革基金會備份。
